臺灣高等法院高雄分院民事裁定　　　　　　 96年度抗字第2號
抗　告　人　甲○○○○○○○○.
　　　　　　二班）
相　對　人　合作金庫銀行股份有限公司
法定代理人　丙○○
相　對　人　乙○○
　　　　　　戊○○
　　　　　　　　　　　　號
　　　　　　己○○
　　　　　　　　　　　　號10.
　　　　　　丁○○○
上列抗告人與相對人等間清償債務強制執行事件聲請優先承買等
，對於民國95年12月6 日臺灣屏東地方法院93年度執字第3489號
裁定，提起抗告，本院裁定如下：
    主  文
抗告駁回。
抗告程序費用由抗告人負擔。
    理  由
一、抗告意旨略以：王永豐所代表之「鴻德花卉班」（即屏東縣
    內埔鄉花卉產銷第二班），原固係王永豐與丁○○○、乙○
    ○、戊○○、己○○等人所成立之合夥團體，惟戊○○已於
    民國93年11月辦理退夥；另丁○○○、乙○○及己○○等人
    ，亦已於94年7 月27日與王永豐達成退夥協議，由王永豐單
    獨取得「鴻德花卉班」之全部權利，即「鴻德花卉班」顯已
    由王永豐獨資經營，則「鴻德花卉班」於上開執行事件，對
    原裁定附表所示之土地等（下稱系爭土地），行使優先承買
    權之主體「德鴻花卉班，法定代理人：王永豐」，即應變更
    為自然人「甲○○○○○○○○」，不動產權利移轉證書亦
    應發給「甲○○○○○○○○」。詎原審雖以執行法院僅得
    為形式審查，他合夥人之主張既與王永豐不同，執行法院即
    不得徒憑王永豐提出之上開資料，逕行認定鴻德花卉班即為
    王永豐獨資，進而依王永豐聲請核發權利移轉證書。實則「
    鴻德花卉班」性質上僅為非法人團體，本不得為所有權之登
    記主體，原執行法院前既以該花卉班全體合夥人作為行使優
    先承買權及准為移轉登記之主體，已屬實體審查，則本件何
    以不得同樣審查，因認原裁定認事用法違誤，爰提起本件抗
    告，求為廢棄原裁定，令重為適法裁定等語。
二、惟按出租人出賣耕地時，承租人有依同樣條件優先承買之權
    ，為土地法第107 條第1 項所明定。則得依上開規定主張優
    先承買者，當指該出租土地之承租人甚明。本件鴻德花卉班
    就系爭土地有優先承買權，為兩造不爭，核與執行法院於拍
    定後所為優先承買之通知，亦向該班為之（執行卷三98 頁
    ）相符可憑。雖合夥與法人不同而不得逕認為權利主體，致
    執行法院於通知時，須向全體合夥人或鴻德花卉班之執行合
    夥人為之，從而執行法院須審究合夥人為誰，惟此亦僅就合
    夥成員為形式上認定，如對合夥成員之有無爭執，仍須另行
    提起訴訟為實體裁判，抗告意旨以執行法院既審查何人為鴻
    德花卉班合夥人，即為實體審查，似係對形式審查與實體審
    查之誤會所致。況本件依兩造主張，顯已對鴻德花卉班之合
    夥成員有相當歧異之認知，此涉及合夥成員間權利義務之有
    無等實體事項，尤非僅具非訟性質之執行法院所得審究。至
    合夥財產既為合夥人全體之公同共有，上開優先承買權之行
    使，除合夥間另有契約或決議外，本應由全體合夥人共同行
    使之，即令如本件有應行登記之情事，亦由全體合夥人共同
    為之即可，要無不能登記情形。再者，抗告人雖質疑若執行
    法院不為實體審查，則可能有非合夥人而行使合夥權利情事
    云云，惟此正係審判法院與執行法院相互分工、各司其職，
    俾執行法院得從速有效執行，審判法院應經當事人言詞辯論
    等嚴謹調查、審理程序而為裁判之制度分工使然。
三、綜上，兩造既就「鴻德花卉班」合夥成員異動之實體事項有
    爭執，自應以訴訟解決，而非執行法院所得審究，原法院據
    此，駁回抗告人系爭土地優先承買權主體「德鴻花卉班，法
    定代理人：王永豐」，應變更為「甲○○○○○○○○」、
    不動產權利移轉證書亦應發給「甲○○○○○○○○」之聲
    請，核無不合。抗告意旨指摘原裁定違誤，求為廢棄，發回
    原法院另為適法裁定，為無理由，不應准許。
四、依強制執行法第30條之1 、民事訴訟法第495條之1 、第449
    條第1 項、第95條、第78條，裁定如主文。
中　　華　　民　　國　　96　　年　　2 　　月　　14　　日
                            民事第五庭
                                審判長法官    曾錦昌
                                法      官    林紀元
                                法      官    黃國川
以上正本證明與原本無異。
如不服本裁定應於送達後10日內向本院提出再抗告狀（並按他造
當事人之人數附繕本），並繳納再抗告費新臺幣1,000 元。再為
抗告應以適用法規顯有錯誤為理由，並經本院之許可，該許可以
原裁定所涉及之法律見解具有原則上之重要性者為限，並委任律
師為代理人。
中　　華　　民　　國　　96　　年　　2 　　月　　14　　日
                                書  記  官    鄭翠芬
附註：
抗告人之配偶、三親等內之血親、二親等內之姻親，或抗告人為
法人、中央或地方機關時，其所屬專任人員具有律師資格並經法
院認適當者，亦得為第三審代理人。
抗告人或其法定代理人具有律師資格者及前項情形，應於提起抗
告或委任時釋明之。
